【裁判字號】    99,台上,3685
【裁判日期】    990611
【裁判案由】    違反毒品危害防制條例
【裁判全文】
最高法院刑事判決            九十九年度台上字第三六八五號
上  訴  人  甲○○
            乙○○
上列上訴人等因違反毒品危害防制條例案件，不服台灣高等法院
台南分院中華民國九十九年二月九日第二審判決（九十八年度上
訴字第六六三號，起訴案號：台灣台南地方法院檢察署九十六年
度偵字第一八四五九號、九十七年度偵字第一六０四、二０一八
、二三九五、二三九六、二三九八、三一八一號、偵緝字第一三
四、毒偵字第七一四、一０四０號），提起上訴，本院判決如下
：
    主  文
上訴駁回。
    理  由
按刑事訴訟法第三百七十七條規定，上訴於第三審法院，非以判
決違背法令為理由，不得為之。是提起第三審上訴，應以原判決
違背法令為理由，係屬法定要件。如果上訴理由書狀並未依據卷
內訴訟資料，具體指摘原判決不適用何種法則或如何適用不當，
或所指摘原判決違法情事，顯與法律規定得為第三審上訴理由之
違法情形，不相適合時，均應認其上訴為違背法律上之程式，予
以駁回。本件原判決撤銷第一審關於論處上訴人乙○○共同販賣
第一級毒品，累犯罪刑，共二罪部分之判決，改判仍論乙○○以
販賣第一級毒品，累犯罪，處有期徒刑十五年三月；又共同販賣
第二級毒品未遂，累犯罪，處有期徒刑八年二月。均為相關從刑
之諭知，並就主刑部分定其執行刑有期徒刑十五年五月。又維持
第一審論處甲○○販賣第一級毒品，共三十五罪，各處有期徒刑
十五年二月；又販賣第二級毒品，共四十一罪，各處有期徒刑七
年二月。均為相關從刑之諭知。並就主刑部分定其執行刑有期徒
刑十七年，駁回甲○○在第二審之上訴。係以：(一)、關於甲○○
部分，係依憑：甲○○於審理中，對原判決事實欄一所載之販賣
第一級毒品及販賣第二級毒品犯行，均坦承不諱，核與證人即購
買毒品之辜旭宏、陳盛傑、黃榮吉、洪建平、吳誠讚、陳忠義（
下稱辜旭宏等六人）於偵查中、證人黃淑美於警詢時所證與原判
決認定情節相符之證詞，及卷附甲○○分別與辜旭宏等六人間之
通訊監察譯文、台灣台南地方法院檢察署濫用藥物尿液LIST一紙
、台灣檢驗科技股份有限公司濫用藥物檢驗報告（記載：辜旭宏
等六人，經採集尿液送驗結果，確呈嗎啡《即海洛因水解後之反
應》或安非他命之陽性反應），及扣案電子磅秤一台、分裝袋一
批、筆記本二本；(二)、關於乙○○部分，係依憑：乙○○坦認：
有原判決事實欄三之(一)所載之時、地，替覃啟誠交付裝置於透明
袋子內之物品予莊峻源（以上二人為同案被告，已經判決有罪確
定）屬實，又於警詢、偵查中供承：有於原判決事實欄三之(三)所
載之時、地，因覃啟誠購買三包海洛因後，叫伊帶在身上，說要
去找朋友，但伊知道是因為有人打電話叫覃啟誠幫他調海洛因之
供詞，參酌證人覃啟誠、李信財、莊峻源、警員李崇宏等所證與
原判決認定情節相符之證言，及卷附通訊監察譯文表及行動電話
之通聯紀錄（記載：莊峻源持用之00000000000號行
動電話與覃啟誠持用之00000000000號行動電話之通
話情形；及覃啟誠上開行動電話與李信財所持用之000000
00000號行動電話之通話情形），第一審法院勘驗覃啟誠與
莊峻源間通訊對話錄音之勘驗筆錄、法務部調查局民國九十七年
二月七日調科壹字第０九七二三００七九００號濫用藥物實驗室
鑑定書一紙（記載：扣案粉末三包，經檢驗結果：均含第一級毒
品海洛因成分，合計驗後淨重一一．０六公克、空包裝總重０．
八五公克，純度四八．一一％，純質淨重五．三二公克）等證據
資料，而為論斷，已敘述其所憑之證據及認定之理由。而以乙○
○否認有販賣第一級毒品犯行，並辯稱：關於事實欄三之(一)部分
，伊雖有交付物品予莊峻源，但沒有向其收錢，關於事實欄三之
(三)部分，伊是隨手將李信財交付之海洛因放在褲子口袋，並無意
將海洛因攜至「南國大樓」交予莊峻源，並非基於與覃啟誠共同
販賣毒品之認知云云，係飾卸之詞，無足採取，在理由內依憑調
查所得證據，詳加指駁；並說明：(一)、海洛因及安非他命分屬第
一級、第二級毒品，均為毒品危害防制條例列管之違禁物，如有
違犯將受重罰，則以甲○○身為成年人之智識、閱歷，當無不知
之理，是倘非有利可圖，其豈有一再違犯之可能，參以其於第一
審審理時自承：伊幫朋友調，賺一些自己吃的部分等語，堪認其
出售海洛因、安非他命確有利得，甲○○有販賣海洛因、安非他
命營利之意圖甚明。(二)、乙○○固未與莊峻源直接洽談販售海洛
因之事宜，然其既知悉覃啟誠意圖營利而販賣海洛因予莊峻源，
猶於第一次為覃啟誠送交海洛因予莊峻源，復於第二次攜帶李信
財交付之海洛因在身上，與覃啟誠一同至與莊峻源約定交貨之地
點「南國大樓」地下停車場，顯已分擔圖將海洛因交付予莊峻源
之犯罪行為，自屬已參與販賣海洛因罪之構成要件行為，其與覃
啟誠之間，就本件販賣第一級毒品海洛因犯行，有犯意聯絡與行
為分擔甚明，自應論以販賣第一級毒品罪之共同正犯之理由。從
形式上觀察，原判決並無違背法令之情形存在。甲○○上訴意旨
略稱：甲○○販賣對象僅二人，各次販賣金額僅新台幣（下同）
一千元或二千元，顯見甲○○僅為轉賣換取毒品施用，並無意圖
營利；乙○○上訴意旨略稱：依卷證資料，覃啟誠與李信財，或
莊峻源間，自九十六年五月起即陸續有毒品密集調貨情事，買賣
毒品犯行，應係渠等三人間之交易模式，乙○○係近期始至台南
與覃啟誠同住，故九十六年十二月十三日覃啟誠順便叫乙○○送
一次海洛因給莊峻源，至於九十六年十二月二十七日亦係由莊峻
源向覃啟誠調取第一級毒品，覃啟誠再向李信財調貨。有關之買
賣之數量及價格，均係覃啟誠與莊峻源所談妥，乙○○事前既未
共同集資及洽談買賣，事後亦未分得利益，僅被利用代送毒品，
或持有海洛因毒品與覃啟誠共同騎車出門，係幫助犯或持有第一
級毒品而已。原審均論乙○○共同販賣毒品罪，其採證及認事用
法即有違誤各等語。惟查：（一）取捨證據及認定事實，乃事實
審法院職權之行使，其對證據證明力所為之判斷，苟不悖通常一
般人日常生活之經驗，又未違背客觀上應認為確實之定則，並已
敘明其何以為此判斷之心證理由者，即不能任意指為違法。原判
決已就相關事證詳加調查論列，復綜合上訴人甲○○、乙○○之
供述及證人覃啟誠、莊峻源、李信財、警員李崇宏之證言，參互
斟酌判斷，資為不利於上訴人甲○○、乙○○之認定，併已說明
其取捨判斷所得心證之理由，所為論斷俱有卷內證據資料足憑，
並無適用法則不當，應於審判期日調查之證據而未予調查及判決
理由不備之違法情形。上訴意旨無非就原審採證認事之職權行使
，專憑己見，泛言指摘，再為事實上之爭執，並非依據卷內訴訟
資料而為之具體指摘，自非適法之第三審上訴理由。（二）原判
決認定甲○○有意圖營利而販賣第一級毒品、第二級毒品犯行，
及乙○○應與覃啟誠共同負販賣第一級毒品罪責，係綜合其調查
證據之結果，而為判斷，且已敘明理由，如前所述。且按共同正
犯，係共同實行犯罪行為之人，在共同意思範圍內，各自分擔犯
罪行為之一部，相互利用他人之行為，以達其犯罪之目的，倘已
參與犯罪構成要件之一部行為者，自係實行共同正犯，應共負正
犯之責。原判決以乙○○已實行交付第一級毒品之行為，係參與
販賣毒品之構成要件行為，因論以販賣第一級毒品之共同正犯，
於法自無不合。上訴人甲○○、乙○○二人徒憑己意，妄指為違
法，自非適法之第三審上訴理由。（三）其餘上訴意旨，則置原
判決之明白論斷於不顧，或仍持原判決已說明理由而捨棄不採之
陳詞辯解，再為事實上之爭執；或就屬於事實審法院採證認事職
權之行使；或就不影響於判決本旨之枝節事項，全憑己見，任意
指摘，難謂已符合首揭法定上訴第三審之要件。上訴人等二人之
上訴均違背法律上之程式，應予駁回。又本院為法律審，且為程
序判決，甲○○請求從輕量刑，並適用刑法第五十九條規定酌予
減輕，本院無從審酌，均附此敘明。
據上論結，應依刑事訴訟法第三百九十五條前段 ，判決如主文。
中    華    民    國  九十九  年    六    月   十一   日
                      最高法院刑事第三庭
                          審判長法官  林  增  福
                                法官  張  清  埤
                                法官  陳  世  雄
                                法官  何  菁  莪
                                法官  段  景  榕
本件正本證明與原本無異
                                      書  記  官
中    華    民    國  九十九  年    六    月   十四   日
                                                      Ｍ

司法院資訊處製作；財團法人民間司法改革基金會備份。
